臺灣高等法院花蓮分院刑事判決　　　　 95年度上訴字第286號
上　訴　人
即　被　告　甲○○
選任辯護人　林國泰律師
上列上訴人因貪污案件，不服臺灣花蓮地方法院94年度訴字第10
8號中華民國95年8月29日第一審判決（起訴案號：臺灣花蓮地方
法院檢察署90年度偵字第3043號），提起上訴，本院判決如下：
    主  文
上訴駁回。
    事  實
一、甲○○於民國87年間擔任花蓮縣瑞穗鄉公所建設科技士，為
    依法令執行職務之公務員，並負責主辦花蓮縣瑞穗鄉聯絡鶴
    岡橋至瑞良村之二號道路興建工程行政審查等相關事宜，該
    工程由承隆營造股份有限公司（負責人吳俊彥；以下簡稱承
    隆公司）以新台幣（下同）13,480,000元承攬後，交由朱火
    田（業經原審判決無罪確定）負責實際施作，於87年3月6日
    開工，於87年5月間某日之施工期間，朱火田發覺在施工路
    線約800公尺處設有水利界樁（表示該處為水利法線內之行
    水區域），並告知甲○○。詎甲○○明知二號道路預定興建
    路線於起始點算起390公尺以下均位於行水區內，竟未與臺
    灣省水利署第九河川局（以下簡稱第九河川局）等相關單位
    會勘並確認侵入行水區之範圍，即於87年6月2日，在該鄉建
    設課辦公室，於所執掌之簽呈公文書中為不實之記載：「為
    本所辦理二號道路0k十600至0k十1,250段，經與省水利局會
    勘，計列預定興建位置在河川法線之內，以現有水利法不得
    興建，擬就施設部分按圖施工，無法施設部分，就地決算扣
    除，並文函承包商限期完工報所，及到縣府備查。」等語，
    並轉呈當時甫任職之瑞穗鄉長賴義家報告而行使，賴義家始
    查知該工程施工前並未妥慎測界並照會相關職責單位，乃批
    示下令併同施工中之疑慮報請花蓮縣政府核示，嗣工程輾轉
    協商處理後，賴義家方同意就二號道路600公尺以下之預定
    施作路線辦理變更設計，並以鄉公所名義，函請花蓮縣政府
    同意變更設計決算，足以生損害於瑞穗鄉○○○○道路施作
    狀況及公文書之正確性。
二、案經法務部調查局花蓮調查站（以下簡稱調查站）移送臺灣
    花蓮地方法院檢察署檢察官偵查起訴。
    理  由
壹、證據能力部分
一、被告警詢筆錄部分：
(一）按被告之自白，非出於強暴、脅迫、利誘、詐欺、疲勞訊
     問、違法羈押或其他不正之方法，且與事實相符者，得為
     證據，刑事訴訟法第156條第1項定有明文。次按訊問被告
     ，應全程連續錄音；必要時，並應全程連續錄影。但有急
     迫情況且經記明筆錄者，不在此限。筆錄內所載之被告陳
     述與錄音或錄影之內容不符者，除有前項但書情形外，其
     不符之部分，不得作為證據，同法第100條之1第1、2項亦
     著有規定。又刑事訴訟之目的固重在發見實體真實，其手
     段則應合法正當，以保障人權。依刑事訴訟法第229條至第
     231條之規定，司法警察（官）固有調查犯罪嫌疑人犯罪情
     形及蒐集證據之職權，而得詢問犯罪嫌疑人，惟依同法第1
     00之2準用同法第100條之1第1項之規定，司法警察（官）
     詢問犯罪嫌疑人，除有急迫情況且經記明筆錄者外，應全
     程連續錄音；必要時，並應全程連續錄影。考其立法目的
     ，乃在於建立詢問筆錄之公信力，並擔保詢問程序之合法
     正當；亦即在於擔保犯罪嫌疑人對於詢問之陳述係出於自
     由意思及筆錄所載內容與其陳述相符。故司法警察（官）
     詢問犯罪嫌疑人如違背上開規定，其所取得之供述筆錄，
     究竟有無證據能力，原應審酌司法警察（官）違背該法定
     程序之主觀意圖、客觀情節、侵害犯罪嫌疑人權益之輕重
     、對犯罪嫌疑人在訴訟上防禦不利益之程度，以及該犯罪
     所生之危害，暨禁止使用該證據對於抑制違法蒐證之效果
     ，及司法警察（官）如依法定程序有無發現該證據之必然
     性等情形，本於人權保障與社會安全之均衡維護精神，依
     比例原則，具體認定之，最高法院93年度台上字第3953號
     著有判決可參。
（二）公訴人以被告甲○○於90年7月13日在調查站中之自白為
     證據，辯護人以上開筆錄之記載與被告甲○○當時之陳述
     並不相符，且上開調查站詢問過程雖有錄影，但並未錄音
     ，無從證明被告甲○○所述是否與筆錄之記載相符，應認
     該上開自白並無證據能力云云。經查，上開調查站製作筆
     錄過程之錄影帶，經原審勘驗結果為：調查站人員於詢問
     被告甲○○時確有錄影，但前半段調查站人員與被告甲○
     ○一問一答之過程中僅有影像，並無聲音，惟觀察調查站
     人員與被告甲○○之互動中，被告甲○○態度從容且可自
     由翻閱文件，調查站人員亦無施強暴或脅迫之情事，嗣後
     調查人員將製作完畢之筆錄內容交付被告甲○○朗讀，此
     時有聲音及影像，被告甲○○於詳細閱讀筆錄完畢後並未
     對筆錄內容表示異議，即親自簽名於筆錄上等情，業據原
     審於95年7月19日勘驗調查站詢問之錄影帶屬實，有原審勘
     驗筆錄1份在卷可查（原審卷第245頁），顯見被告甲○○
     於上開詢問中之陳述係出於自己之意思，且由被告甲○○
     嗣後之閱讀筆錄內容確認為無訛後簽名之行為，亦足認被
     告甲○○確於該次詢問中為筆錄上記載內容之陳述，故前
     開調查站詢問錄影帶雖有部分無聲音之瑕疵，但此為錄製
     設備欠佳，並未見調查站人員有蓄意故為不當錄製之消音
     行為，故不影響該次筆錄內容之真實性，揆諸前揭說明，
     尚不能僅以該錄影瑕疵即認定被告甲○○於該次詢問中之
     筆錄記載並無證據能力。
二、按被告以外之人於審判外之言詞或書面陳述，除法律有規定
    者外，不得做為證據。又被告以外之人於檢察事務官、司法
    警察官或司法警察調查中所為之陳述，與審判中不符時，其
    先前之陳述具有較可信之特別情況，且為證明犯罪事實存否
    所必要者，得為證據，刑事訴訟法第159條第1項、第159條
    之2分別定有明文。公訴人以證人朱火田於調查站中之證詞
    為被告甲○○有罪之證據，被告甲○○及其選任辯護人於原
    審準備程序中辯稱：前開證據無證據能力云云。經查，證人
    朱火田就被告甲○○是否知悉其自富源溪中挖取砂石乙節，
    與其於原審審理中之陳述並不相符，然證人朱火田於調查站
    中之陳述並無強暴脅迫之情事，所為之陳述亦為出於己意所
    為，應認其前開於調查站中之證詞有較可信之特別情況，揆
    諸前揭說明，應認其於調查站中之證詞具有證據能力。
三、按被告以外之人於審判外之陳述，雖不符前4條之規定，而
    經當事人於審判程序同意作為證據，法院審酌該言詞陳述或
    書面陳述作成時之情況，認為適當者，亦得為證據；當事人
    、代理人或辯護人於法院調查證據時，知有第159條第1項不
    得為證據之情形，而未於言詞辯論終結前聲明異議者，視為
    有前項之同意，刑事訴訟法第159條之5第1項、第2項分別定
    有明文。證人吳國昌、吳俊彥於調查站中之證述，核其性質
    均屬被告以外之人於審判外之言詞陳述，原則上並不得為證
    據，惟被告及其選任辯護人對上開證據均未於言詞辯論終結
    前聲明異議，且經本院審酌該言詞陳述作成時之情況，並無
    不適當之情形，揆諸前揭說明，上開證據應具證據能力。
貳、認定被告犯罪所憑證據部分，及被告辯解不可採之理由
    訊據被告甲○○矢口否認有何行使公務員登載不實文書犯行
    ，辯稱：當初是被告朱火田告知二號道路上有水利基樁，水
    利局人員亦到現場看過，伊才依據被告朱火田之告知，在簽
    呈上表示二號道路在600 公尺以下位於河川水利線，且已與
    水利局共同會勘過之記載云云。經查：
一、經濟部水利署第九河川局於87年5月至6月2日前並無派遣相
    關人員與瑞穗鄉公所人員就二號道路進行會勘一情，有經濟
    部水利署第九河川局95年3月6日水九管字第09550008700號
    函（原審卷第132頁）1份在卷可稽。且被告甲○○於調查站
    詢問時及偵查中均供稱：伊於87年6月2日提出該簽呈前並沒
    有會同水利局人員會勘等語（調查站卷第70頁、偵查卷第49
    頁反面），堪認被告甲○○於提出上開簽呈前，並未與水利
    局人員共同會勘等節，應屬實在。
二、被告甲○○辯稱：其係依據同案被告朱火田之告知而為上開
    簽呈之內容，並無登載不實之直接故意云云。然查，被告甲
    ○○於原審審理中供稱：伊對於「會勘」之理解係指相關單
    位派員共同至現場勘查之意思等語（原審卷第284頁），顯
    見被告亦認知水利局人員到場看過並非等於已與「水利局人
    員到場會勘」。況且，被告甲○○縱因朱火田之告知始知悉
    系爭道路侵入河川區等情，其於簽呈上既不記載「經施作單
    位告知水利局曾派員到場勘查」，反而記載「經與水利局會
    勘」，且於原審審理中又供稱：伊有到現場看到水利基樁位
    於800公尺附近，所以認為只要在600公尺附近辦理變更設計
    就可以了等語（原審卷第283頁），可知二號道路自600公尺
    以下侵入水利線之結論，係未經查證即依憑自己主觀之認定
    而為上開記載，並非被告甲○○已與水利局人員共同會勘之
    認定結果，其有登載不實事項於簽呈上之直接故意甚明。
三、被告辯護人為被告辯稱：被告甲○○將「水利局人員已會勘
    」之不實事項記載於簽呈上，然並未生任何損害云云。然查
    ，二號道路自390公尺以下路段全部位於行水區乙節，業經
    證人即經濟部水利署第九河川局工程員毛雲宣於調查站中證
    述明確（調查站卷第43頁），系爭工程苟有水利局人員到場
    會勘，當能發現上開情事，被告甲○○之簽呈即不會記載自
    600公尺以下侵入水利線，瑞穗鄉鄉長賴義家亦能據此實際
    之情況判斷二號道路於390公尺以下是否不再續行施作或變
    更施作路線。惟因被告甲○○為上開不實之記載，致賴義家
    因而不能為正確之判斷，其已生損害於瑞穗鄉○○○道路施
    工之正確性，堪以認定。辯護人前開辯解，自不足採信。
四、綜上，被告甲○○明知於87年6月2日前並未經水利局人員會
    勘，亦無因會勘而得知二號道路600公尺至1,250公尺以下侵
    入河川法線內之結果，竟登載於其職務上所掌之簽呈公文書
    上，並向上級呈報而行使之，其有行使公務員登載不實於職
    務上所掌公文書犯行，堪以認定。所辯不足採信，事證明確
    ，被告甲○○犯行堪以認定。
參、論罪科刑之理由
一、被告甲○○行為後，刑法業於95年7月1日修正施行（下稱新
    刑法），自應依新刑法第2條第1項之規定，定其準據法，合
    先敘明。次按行為後法律有變更者，適用行為時之法律。但
    行為後之法律有利於行為人者，適用最有利於行為人之法律
    ，新刑法第2條第1項定有明文。又比較新舊法，應綜合罪刑
    全部之結果（包括共犯、未遂犯、連續犯、牽連犯、結合犯
    以及累犯加重、自首減輕，暨其他法定加減原因，與加減例
    等一切情形）而為比較；就比較之結果，需為整體之適用，
    不能割裂分別適用各該有利於行為人之法律，最高法院著有
    24年上字第4634號、27年上字第261 號判例可資參照。經查
    ：
（一）對於公務員之定義，修正前刑法第10條第2項規定：稱公
      務員者，謂依法令從事於公務之人員。新刑法則修正為：
      一、依法令服務於國家；地方自治團體所屬機關而具法定
      職務權限，以及其他依法令從事於公共事務，而具法定職
      務權限者；二、受國家、地方自治團體所屬機關依法委託
      從事與委託機關權限有關之公共事務。不論依新舊法之規
      定，被告甲○○均為刑法所規定之公務員，故新修正之刑
      法規定並未較有利於被告甲○○。
（二）修正前刑法第55條後段規定：「犯一罪而其方法或結果之
      行為犯他罪名者，從一重處斷。」，第56條規定：「連續
      數行為而犯同一之罪名者，以一罪論，但得加重其刑至2
      分之1。」，新刑法則刪除上開牽連犯、連續犯之規定，
      苟公訴人起訴認被告係具犯牽連犯及連續犯關係之2罪，
      經法院審理後認定其中一罪應不成立時，就此部分，依修
      正前之刑法牽連犯規定，應不另為無罪之諭知，但依新刑
      法規定則數罪併罰關係，則應為無罪之諭知，故新刑法並
      無較有利被告。
（三）綜上，本案應適用被告甲○○行為時即修正前刑法之規定
      。
二、核被告甲○○所為，係犯刑法第216條、第213條行使公務員
    登載不實於職務上所掌公文書罪。被告甲○○所為公務員登
    載不實於職務上所掌公文書之低度行為，為行使之高度行為
    所吸收，不另論罪。
三、原審審酌被告甲○○並無前科記錄，有臺灣高等法院被告前
    案紀錄表1份在卷可查，其犯罪之動機、手段、方法、對國
    家公共工程之良窳影響，及其犯罪後否認犯行之態度等一切
    情狀，量處有期徒刑1年2月，並諭知扣案之郵局快遞郵件收
    據、國內快捷郵件、87年度總分類帳冊、87年承隆砂石行日
    記帳、87年日記帳、87年會計憑證、日記帳本、總分類帳、
    瑞穗鄉○○○號道路工程卷各1份，均非被告甲○○所有，
    亦無證據證明係供被告甲○○犯本案所用之物，爰不予宣告
    沒收，認事用法均無違誤，量刑亦稱妥適，被告上訴否認犯
    罪，並無理由，應予駁回。
肆、不另為無罪判決諭知部分
一、公訴意旨另以：
（一）被告甲○○於87年3月間，負責主辦鶴岡橋至瑞良村（全
      長約3公里）之二號道路工程，明知該二號道路，設計規
      劃總長度僅有1,250公尺，其長度不足，並無法作為連絡
      鶴岡橋至瑞良村之用，且該道路是否能順利直通鶴岡橋面
      ，及該道路亦可能侵入河川水道，將來縱令強行施作後，
      能否依法「長存」，在在均有疑義下，竟基於圖利得標廠
      商之故意，執意於87年2月6日，進行招標，並由承隆公司
      得以13,480,000元得標施作。
（二）被告甲○○係依據法令，從事公務之人，與該工程監工人
      員吳國昌（已於93年5月2日死亡），明知該工程之「天然
      卵石級配」須由承包商朱火田自購填入，惟朱火田意圖為
      自己不法所有，盜取富源溪中之砂石，充為該道路工程施
      工之級配，被告甲○○明知此事，仍於87年12月24日間同
      意驗收通過，使朱火田因此詐取530,778.88元之不法施工
      利益而為圖利之行為。
（三）被告甲○○對於該二號道路規劃時，事前並未進行詳細之
      地籍調查，嗣經濟部水利署第9河川局獲報上開道路工程
      疑係侵入河川水道，乃於87年9月24日、11月26日發函花
      蓮縣瑞穗鄉鄉公所，要求該鄉○○○○道路座落位置並套
      繪地籍圖，以明責任歸屬。被告甲○○已明知上開工程已
      移位於行水區內，仍執意由朱火田預估長度，繼續施作，
      而不就當時已實際施作現狀，申請變更設計。且當時被告
      朱火田僅就該工程施作約「350公尺」長，惟被告甲○○
      仍基於使朱火田圖得不法利益之犯意，授意朱火田出具不
      實申請書（該申請書以得標廠商承隆營造股份有限公司之
      名義為之），主張因該工程業已施作完成約「610公尺」
      ，至610公尺以下至1,250公尺部分，需辦理辦理變更設計
      為由，向該鄉公所申請停工。被告甲○○亦未與相關單位
      會勘，即於87年6月2日，在該鄉建設課中簽立簽呈即所掌
      公文書中，配合為不實登載：「…二號道路0k十600至0k
      十1,250段，經與省水利局會勘，計列預定興建為置在河
      川法線之內，以現有水利法不得興建，擬就施設部分按圖
      施工，無法施設部分，就地決算扣除…」等語，並向上級
      呈報而行使，當時新任瑞穗鄉長賴義家閱後發覺有異，乃
      於該簽呈上批示：為何測設未審慎，又不會各單位知照等
      語而提出質疑，惟被告甲○○仍向賴義家表示該工程在
      600 公尺以下，辦理變更設計，就不會在河川線內，賴義
      家才同意辦理變更設計，並以鄉公所名義，函請花蓮縣政
      府同意變更設計決算，使朱火田因此就該工程之「350公
      尺至610公尺」處之施作，無異獲得合法決算之「保護」
      ，而得領獲工程款約6,210,000元之不法利益。嗣該道路
      因不耐河水長期沖刷，該道路中段處於89年間陸續發生損
      壞。嗣於90年4月間，經濟部水利處第9河川局決定發包施
      作富源溪瑞美堤防工程，將該道路位於行水區即該工程起
      點算起約第370公尺以下之路段，以位於堤防區內為由加
      以挖除，而該二號道路亦因安全考量之限制，亦無法直接
      連通鶴岡橋橋面，該路形同首尾無存，僅剩約370公尺之
      「殘路」，不僅無法達成當初設計之輸運目的，亦嚴重浪
      費公帑。
      因認被告甲○○涉上述行為，均係觸犯貪污治罪條例第6
      條第1項第4款之圖利罪嫌云云。
二、按犯罪事實應依證據認定之，無證據不得認定犯罪事實；又
    不能證明被告犯罪者，應諭知無罪之判決，刑事訴訟法第15
    4條第2項、第301條第1項分別定有明文。
（一）關於公訴意旨（一）部分：
   (一)公訴人認被告甲○○涉犯此部分之圖利罪嫌，無非係以二
     號道路工程契約書、開標紀錄表、二號道路工程圖終點1,2
     50公尺及驗收資料、被告甲○○於90年7月13日於調查站中
     之供述為其主要證據。訊據被告甲○○堅詞否認有何圖利
     之犯行，辯稱：伊主辦二號道路之興建均依鄉公所之決議
     而為，於興建當時並不知悉二號道路會有部分路段進入行
     水區○○於○號道路之發包興建均依法而為，並無圖利廠
     商之故意等語。
   (二)經查：
   同案被告許榮盛於86年間擔任瑞穗鄉鄉長時，向臺灣省政
     府爭取180,000,000元經費，預定興建二至十號道路，每條
     道路興建費用為20,000,000元，其中二號道路預定接連鶴
     岡大橋與瑞良村泛舟碼頭，鄉公所初步估定二號道路興建
     費用為21,166,000元，於86年11月26日對道路設計公開招
     標，由東鋒工程顧問有限公司（以下簡稱東鋒公司）得標
     ，並於87年1月間將二號道路預算書圖送花蓮縣政府審核後
     公告，經花蓮縣政府於87年1月12日同意辦理二號道路之發
     包程序，瑞穗鄉公所乃於87年1月14日公告二號道路工程招
     標，由承隆營造公司於87年2月6日以13,480,000元得標，
     有瑞穗鄉鄉民代表會86年10月24日瑞鄉代自第563號函、瑞
     穗鄉公所工程設計預算書、工程圖各1份、瑞穗鄉公所開標
     、比價、議價紀錄表2份、花蓮縣政府87年1月12日87府建
     土字第001940號函1份、更生日報公告1份、工程契約書1份
     附卷可憑，顯見二號道路之施作長度1,250公尺係受限於
     20,000,000元之施作經費，而二號道路會於同案被告許榮
     盛卸任前之87年2月6日進行招標，如前所述，係因先行程
     序之進行已達完備之程度，實難認為被告甲○○有趕在許
     榮盛卸任鄉長前發包系爭工程，有其他特別目的。況系爭
     工程之招標程序均依法定程序進行，已如前述，而被告甲
     ○○對於參與招標及最後得標為何家公司，並無證據證明
     有決定權，又豈能預先計畫圖利得標廠商？
   被告甲○○於90年7月13日調查站中供稱：「本案係由同案
     被告許榮盛和吳國昌進行施作路線及施作地點之勘查，並
     由同案被告許榮盛決定施作地點及路線，伊係由同案被告
     許榮盛及吳國昌所述知道施作地點及路線。」等語（調查
     站卷第48-49頁），惟與證人吳國昌於調查站證稱：「二號
     道路之路線係由被告甲○○告知伊，當時鄉公所已經決定
     路線，至於鄉公所如何決定路線，伊並不清楚；伊有到現
     場會勘過1至2次，均係由被告甲○○陪同在場。」等語（
     調查局卷第25頁、第58頁），及「系爭工程係交由東鋒公
     司進行設計測設，於設計測設當時並未發現系爭道路位於
     行水區之情事。」等語（調查站卷第60頁）相齟齬，尚難
     以被告被告甲○○前開供述即認為其於發包二號道路工程
     之前，即知悉二號道路於390公尺以下之預計興建路線，有
     侵入河川區情事存在。
   本案二號道路之發包工程招標程序均係依法而為，已如前
     述，又二號道路施作工程由承隆公司得標，於87年3月6日
     開工，87年10月6日完工，同年12月24日驗收完成，有開工
     報告、瑞穗鄉公所初驗記錄、複驗記錄、營繕工程結算驗
     收證明書各1份附卷可憑，顯見承隆公司所領取之工程款，
     係承包工程之代價，難認為屬於不法利益。
   (三)綜上，依公訴人所舉之證據，尚不能認定被告甲○○就系
     爭工程於發包時即知悉侵入河川區仍執意發包，而有圖利
     犯行，此外，復查無其他證據證明被告甲○○有何圖利犯
     行，本應為無罪之判決，惟公訴人認被告甲○○此部分犯
     行與前開論罪部分有連續犯及牽連犯之裁判上一罪關係，
     爰不另為無罪之諭知。
（二）關於公訴意旨（二）部分
   (一)公訴人認被告甲○○涉犯上開罪嫌，無非以被告甲○○於
     90年7月13日於調查站中之供述、證人吳俊彥於調查站及偵
     查中之證詞、證人吳國昌於調查站中之證詞，及瑞穗鄉○
     ○○○號道路工程之決算明細表、工程施工說明書第8點承
     辦人購辦之材料規定各1份為其主要證據。訊據被告甲○○
     堅詞否認有何圖利犯行，辯稱：伊只有偶爾到施作工地去
     察看施作進度，並沒有看到被告朱火田自河川中盜採天然
     卵石，當初在調查站中係因詢問時間太長，調查站人員亦
     告知被告朱火田已坦承其盜採之行為，伊才會如此回答等
     語。
   (二)經查：
   被告甲○○固於90年7月13日調查站詢問中供稱：伊有見到
     朱火田在富源溪內挖取砂石等語（調查站卷第55頁），然
     被告甲○○卻未明確供稱其見到朱火田挖取砂石之確切時
     間、地點及數量，且被告甲○○之前於90年6月29日於調查
     站詢問中一再供稱：伊不清楚工程所需之碎石及卵石級配
     自何處取得等語（調查站卷第14、17頁），另於原審審理
     時亦供稱：不知朱火田之天然卵石從何而來（原審卷第165
     頁），前後供述不一，已難認其前於調查站中之供述即屬
     真實。況且，朱火田於調查站中亦供稱：回填土不足之土
     方由伊自富源溪中挖取等語（調查站卷第3頁），可知縱被
     告甲○○確實見到朱火田於富源溪中挖取砂石，然朱火田
     當時挖取之砂石究係屬於用以為系爭工程所需之天然卵石
     級配或作為回填土之用途，亦不得而知，故尚難僅憑被告
     甲○○前開於調查中之供述，認為同案被告朱火田確有盜
     取天然卵石級配之犯行，進而認為被告甲○○知情而有圖
     利故意。
   至公訴人所舉之證人吳俊彥於調查站及偵查中之證詞、證
     人吳國昌於調查站中之證詞，及瑞穗鄉○○○○號道路工
     程之決算明細表、工程施工說明書第8點承辦人購辦之材料
     規定各1份，僅能證明同案被告朱火田有施作二號道路工程
     ，且以承隆營造公司之名義領取天然卵石級配之價款530,7
     78.88元，尚不足據以認定被告甲○○有圖利犯行。
   (三)綜上，依公訴人提出之證據尚不能證明被告甲○○知悉同
     案被告朱火田盜取天然卵石之犯行。此外，復查無其他證
     據證明被告甲○○有何圖利之犯行，本應為無罪之諭知，
     惟公訴人認此部分之犯行與前開論罪部分有連續犯及牽連
     犯之裁判上一罪關係，爰不另為無罪之諭知。
（三）關於公訴意旨（三）部分
   (一)公訴人認被告甲○○涉犯上開罪嫌無非係以被告甲○○於9
     0年8月13日於調查站中之供述、被告甲○○於87年6月2日
     簽文及新任鄉長賴義家之批文、瑞穗鄉公所於87年6月17日
     瑞鄉建創字第5362號函、承隆營造股份有限公司於87年6月
     20日提出之停工申請書、花蓮縣政府87年7月1日（87）府
     建字第069892號函、90年7月6日會勘記錄、富源溪河川圖
     、河川圖籍、第九河川局於87年9月24日、同年11月26日函
     文、臺灣花蓮地方法院檢察署於92年10月1日勘驗筆錄、照
     片、交通部公路局第四區養護工程處玉里工務段94年1月11
     日工玉字第0940000108號函為其主要證據。訊據被告甲○
     ○辯稱：當初同案被告朱火田主體工程有施作到610公尺，
     但細部工程並未施作完畢，所以伊認為當時施作進度僅達
     百分之38.986，因為伊到現場看到水利基樁位於800公尺附
     近，所以認為只要在610公尺以下辦理變更設計就可以，因
     此建議鄉長賴義家辦理變更設計，並沒有要圖利同案被告
     朱火田之犯意等語。
   (二)經查：
   承隆公司於87年6月9日以其施作二號道路工程已達百分之6
     5為由，向瑞穗鄉公所申請估驗及退還差額保證金之估驗申
     請書1份，被告甲○○於87年6月16日在上開估驗申請書上
     提出意見為：「施工進度僅達百分之38.986，依合約規定
     計畫進度應為百分之64，嚴重落後，依合約規定無法估驗
     」等語，苟被告甲○○欲圖利同案被告朱火田，自應以610
     公尺來計算朱火田當時之施作進度，並同意其估驗及領回
     差額保證金之申請，又豈會表示當時系爭工程之施作進度
     僅達百分之38.986？並於上開函文中為如此之記載？顯見
     被告甲○○雖因未經查證同案被告朱火田是否已施作至610
     公尺及系爭道路究竟哪一部份進入行水區之事實，即建議
     當時鄉長賴義家辦理變更設計，然此應為被告甲○○行政
     失當行為，自不能據以認定被告甲○○有圖利同案被告朱
     火田之故意。
   系爭道路工程因部分位於河川法線內，故由瑞穗鄉公所向
     省政府聲請辦理變更設計，並交由東鋒公司於原決算金額
     範圍內為變更施作路線之設計，東鋒公司乃提出自原施作
     路線610公尺以下變更路線，全長共為815公尺之設計圖，
     並交由同案被告朱火田按變更路線圖施作，於87年10月6日
     完工，同年12月24日驗收完成等情，業據證人吳國昌於調
     查局中證述明確（調查站卷第29頁），並有瑞穗鄉公所於
     87 年6月17日瑞鄉建創字第5362號函請花蓮縣政府同意辦
     理變更登記、花蓮縣政府87年7月1日87府建土字第069892
     號函、瑞穗鄉公所工程變更設計預算書、瑞穗鄉公所工程
     初驗記錄各1份在卷可佐，則系爭變更設計既係於原決算金
     額範圍內所為，則不論同案被告朱火田當時係施作至350公
     尺或610公尺，只會影響嗣後變更設計之路線及長度，對於
     同案被告朱火田因該工程施作而預定可獲取之利益並無影
     響，顯見被告甲○○並無故意表示同案被告朱火田已施作
     至610公尺，使同案被告朱火田獲取350公尺至610公尺決算
     之利益之必要。
   至公訴人提出之花蓮縣政府87年7月1日（87）府建字第06
     9892號函、90年7月6日會勘記錄、富源溪河川圖、河川圖
     籍、第九河川局於87年9月24日、同年11月26日函文、臺灣
     花蓮地方法院檢察署於92年10月1日勘驗筆錄、照片、交通
     部公路局第四區養護工程處玉里工務段94年1月11日工玉字
     第0940000108號函，僅能證明二號道路施作完工後，因不
     耐河水長期沖刷，於89年間陸續發生損壞，嗣於90 年4月
     間，第九河川局決定另行施作富源溪瑞美堤防工程，將二
     號道路位於行水區即該工程起點算起約第370公尺以下之路
     段，以位於堤防區內為由加以挖除，另該二號道路亦因安
     全考量之限制，亦無法直接連通鶴岡橋橋面之結果，然該
     等證據均無法證明被告甲○○有何圖利同案被告朱火田之
     犯意。
   (三)綜上，依公訴人所舉之證據，固能證明被告甲○○或有疏
     為查證系爭道路施作長度及系爭道路侵入行水區之範圍等
     行政失當之處，但不能證明被告甲○○有何圖利之犯意，
     此外，復查無其他證據足證被告甲○○有此部分犯行，本
     應為無罪之諭知，惟公訴人認此部分與前開論部分有牽連
     犯及連續犯之裁判上一罪關係，爰不另為無罪之諭知。
據上論斷，應依刑事訴訟法第368條，判決如主文。
本案經檢察官乙○○到庭執行職務。
中　　華　　民　　國　　96　　年　　2 　　月　　16　　日
                  審判長法  官  謝志揚
                        法  官  蔣有木
                        法  官  湯文章
以上正本證明與原本無異。
如不服本判決，應於判決送達後10日內，向本院提出上訴狀。
　　　　　　　　　　　　書記官  李德霞
中　　華　　民　　國　　96　　年　　2 　　月　　16　　日
附錄本案論罪科刑之法條
中華民國刑法第213條
公務員明知為不實之事項，而登載於職務上所掌之公文書，足以
生損害於公眾或他人者，處1年以上7年以下有期徒刑。
中華民國刑法第216條
行使第210條至第215條之文書者，依偽造、變造文書或登載不實
事項或使登載不實事項之規定處斷。
